【裁判字號】    96,簡上,498
【裁判日期】    970825
【裁判案由】    返還房屋等
【裁判全文】
臺灣臺北地方法院民事裁定             96年度簡上字第498號
上  訴  人  乙○○
訴訟代理人  張世柱律師
被  上訴人  甲○○
上列當事人間請求返還房屋等事件，上訴人對於中華民國97年 3
月20日本院96年度簡上字第498 號第二審判決提起上訴，本院裁
定如下：
    主  文
上訴駁回。
第三審訴訟費用由上訴人負擔。
    理  由
一、按對於簡易訴訟程序之第二審裁判，提起第三審上訴或抗告
    ，僅得以其適用法規顯有錯誤為理由，且須經原裁判法院之
    許可。前項許可，以訴訟事件所涉及之法律見解具有原則上
    之重要性者為限。民事訴訟法第436條之2第1項、第436條之
    3第1項、第2 項定有明文。所謂適用法規顯有錯誤，係指原
    第二審判決就其取捨證據所確定之事實適用法規顯有錯誤而
    言，不包括認定事實不當之情形在內，最高法院80年台上第
    1326號判例可資參照。
二、上訴意旨略以：系爭契約並無上訴人未依法申請執照時，被
    上訴人得終止契約之約定，原判決捨棄契約約定，曲解系爭
    契約第9 條、第15條第3點及主合約附件第2條約定，認定被
    上訴人得終止租約，違背最高法院17年上字第1118號判例。
    且上訴人既未有施工影響結構安全之事實，亦於事後補申請
    裝修執照，被上訴人自不得以此為終止契約之事由，原判決
    認定被上訴人業已合法終止租約，其適用租賃契約終止及民
    法第455 條等法規顯有錯誤。而各該法律見解，涉及租賃契
    約終止時如何發生合法效力之問題，具有原則重要性，上訴
    人自得提起上訴等語。
三、經查，依系爭租賃契約第9條及主契約附件第2條約定，上訴
    人於系爭房屋裝修施工前，應先徵得被上訴人同意並尚須申
    請辦理各項合法執照後，始得進行裝修，若上訴人裝設及加
    工之行為損害房屋結構及影響其安全者，或未依法申請執照
    即逕自施工裝修，被上訴人即不同意上訴人進行裝修，此乃
    依上開契約條文之反面之當然解釋，當無上訴人指稱之捨契
    約文字而更為曲解之情事，即並無違背上開判例之適用法規
    錯誤。況解釋契約之真意乃法院認事用法之職權行為，尚與
    適用法規顯有錯誤有別，是上訴人主張原審判決有違背現存
    判例之適用法規錯誤，尚無可採。又查，上訴人並不爭執其
    於未申請執照前即先行施工，而臺北市都市發展局亦曾以此
    為由裁罰新臺幣60,000元，且該裁罰尚未經撤銷，則依系爭
    租賃契約第9條及主契約附件第2條約定之反面解釋，上訴人
    未依法申請執照前被上訴人並不同意其對系爭房屋施工，則
    上訴人既未經得被上訴人同意即逕行施工，縱被上訴人抗辯
    事後已補申請執照，惟乃不能免其違背系爭契約第9 條之責
    任，被上訴人自得依系爭契約第15第3 點約定終止系爭租約
    ，而租賃關係既經被上訴人合法終止，則依民法第455 條前
    段規定，上訴人即應返還租賃物。原審判決據此判命上訴人
    返還租賃物，並無上訴人所稱之適用法規顯有錯誤之情。綜
    上，上訴人所指摘者，無非原判決取捨證據認定事實不當，
    尚難認係適用法規顯有錯誤，亦難認所涉及之法律見解具有
    原則上之重要性，其上訴自不應許可。
四、據上結論，本件上訴不應許可，依民事訴訟法第436條之3第
    3 項、第95條、第78條，裁定如主文。
中    華    民    國    97    年    8     月    25    日
                 民事第四庭    審判長法  官  劉坤典
                                     法  官  黃柄縉
                                     法  官  余明賢
以上正本係照原本作成
如對本裁定抗告須於裁定送達後10日內向本院提出抗告狀，並繳
納抗告費新臺幣1,000 元
中    華    民    國    97    年    8     月    25    日
                                     書記官  楊勝欽


司法院資訊處製作；財團法人民間司法改革基金會備份。
